ACORDAO-COMPLETO-2338190

ACÓRDÃO 2939/2019 ATA 47/2019 - PLENÁRIO

VISTOS, relatados e discutidos estes autos que tratam da auditoria realizada nas obras do Canal Adutor do Sertão Alagoano, no âmbito do Fiscobras 2018;
	ACORDAM os Ministros do Tribunal de Contas da União, reunidos em Sessão do Plenário, ante as razões expostas pelo relator, em:
9.1. dar ciência do presente acórdão à Comissão Mista de Planos, Orçamentos Públicos e Fiscalização do Congresso Nacional, ao Ministério do Desenvolvimento Regional e à Secretaria de Estado da Infraestrutura de Alagoas, ressaltando que o Relatório e o Voto que o acompanham podem ser consultados no endereço ;
9.2. arquivar o presente processo, com fundamento no art. 169, inciso V, do Regimento Interno do Tribunal.

Auditoria nas obras de construção do Canal Adutor do Sertão Alagoano.

Ministério da Integração Nacional (extinta); Secretaria de Infraestrutura do Governo do Estado de Alagoas.

3. Interessados/Responsáveis:
3.1. Interessado: Congresso Nacional (vinculador).
3.2. Responsáveis: Fernando Fortes Melro Filho (XXX.303.504-XX); Marcus Aurelius Aragão Veras (XXX.873.571-XX).

13.1. Ministros presentes: José Mucio Monteiro (Presidente), Walton Alencar Rodrigues, Benjamin Zymler, Augusto Nardes, Aroldo Cedraz (Relator), Raimundo Carreiro e Ana Arraes.
13.2. Ministros-Substitutos convocados: Augusto Sherman Cavalcanti e Marcos Bemquerer Costa.
13.3. Ministro-Substituto presente: André Luís de Carvalho.

AROLDO CEDRAZ

Transcrevo a seguir, com os devidos ajustes de forma, parte do Relatório de Auditoria realizado pela Secretaria de Infraestrutura Hídrica, de Comunicações e de Mineração (peça 33) que teve por objetivo fiscalizar a situação das obras do Canal Adutor do Setor Alagoano:
"Apresentação
Trata-se de auditoria que teve por objetivo fiscalizar as obras do Canal Adutor do Sertão Alagoano. A Lei 13.587, de 2 de janeiro de 2018 (LOA/2018) destina ao programa de trabalho PT 18.544.2084.10CT.0027 o montante de R$ 61 milhões para as obras em exame.
As obras dos primeiros 150 km do Canal Adutor do Sertão Alagoano foram divididas em cinco trechos. Atualmente encontra-se em execução apenas o Trecho 4 do canal, que corresponde ao segmento entre os quilômetros 92,9 a 123,4.
Os contratos dos Trechos 1 e 2, já encerrados, apresentam achados de auditorias anteriores classificados como IG-C (indício de irregularidade grave com recomendação de continuidade) , cujas situações são detalhadas no Apêndice E deste relatório.
Com relação ao contrato do Trecho 5, que ainda não possui ordem de serviço para o início das obras e nem termo de compromisso que dê suporte orçamentário à sua realização, existe achado de auditoria anterior classificado por este Tribunal como IG-P (indício de irregularidade grave com recomendação de paralisação) , que terá sua situação detalhada no item III.1 e na Conclusão deste relatório.
A última fiscalização realizada pelo TCU, no exercício de 2017, constatou a inexistência de garantias válidas, dentre aquelas previstas no art. 56, § 1º, da Lei 8.666/1993, e revestidas de abrangência suficiente para assegurar o resultado da apuração em curso no Tribunal de Contas da União acerca de eventual dano ao erário decorrente dos Contratos 1/1993 e 10/2007, em dissonância com o item 9.1 do Acórdão 2860/2008-TCU-Plenário, de relatoria do Ministro Raimundo Carreiro. Como resultado, por meio do Acórdão 2060/2017-TCU-Plenário, de relatoria do Ministro Aroldo Cedraz, foi determinado à Secretaria de Estado da Infraestrutura de Alagoas (Seinfra/AL) que adotasse medidas junto à empresa contratada com vistas ao cumprimento do item 9.1 do acórdão supracitado.
Convém ressaltar que esta fiscalização foi realizada em cumprimento a dispositivo da LDO 2018 (art. 120, inciso IV, da Lei 13.473/2017) que determina que a seleção de obras do Fiscobras deve abarcar "as obras contidas no Anexo VI - Subtítulos relativos a Obras e Serviços com Indícios de Irregularidades Graves da Lei Orçamentária em vigor que não foram objeto de deliberação posterior do Tribunal de Contas da União pela regularidade", ou seja, obras com IG-R e IG-P ainda vigentes. Considerando que os recorrentes desistiram dos pedidos de reexame interpostos contra o Acórdão 2957/2015-TCU-Plenário (peças 482, 569 e 590 do TC Processo 011.156/2010-4) , permanece a IGP até a adoção das medidas apontadas no Acórdão 2957/2015-TCU-Plenário.
I.1. Importância socioeconômica
O Canal Adutor do Sertão Alagoano tem como objetivo aumentar a disponibilidade hídrica das regiões do sertão e do agreste alagoanos, recorrentemente assolados pela seca. Em sua extensão total de 250 quilômetros, desde o município de Delmiro Gouveia até o município de Arapiraca, o canal deverá beneficiar 42 municípios, propiciando oferta de água aos núcleos urbanos e rurais ao longo da extensão do canal. O empreendimento tem por finalidade desenvolver a economia regional pela melhoria das condições de abastecimento humano e dos perímetros de irrigação, pelo desenvolvimento da piscicultura e do agronegócio, e pelo remanejamento das adutoras coletivas existentes, com vistas a reduzir os custos de operação e manutenção para a companhia de abastecimento de água do estado. 
Introdução
I.2. Deliberação que originou o trabalho
Em cumprimento ao Acórdão 843/2018-TCU-Plenário, de relatoria do Ministro Raimundo Carreiro, realizou-se a auditoria no Ministério da Integração Nacional e na Secretaria de Estado da Infraestrutura de Alagoas, no período compreendido de 17/7/2018 a 3/8/2018.
As razões que motivaram esta auditoria foram a importância socioeconômica do empreendimento, o grande vulto dos investimentos autorizados na Lei Orçamentária de 2018, no montante de R$ 61 milhões, e a existência de indícios de irregularidades graves decorrentes de fiscalizações anteriores exercidas pelo TCU na obra examinada.
I.3. Visão geral do objeto
O Canal Adutor do Sertão Alagoano tem início no extremo oeste do estado de Alagoas, na região do sertão, no município de Delmiro Gouveia, próximo às divisas com os estados da Bahia e de Pernambuco, e final no município de Arapiraca, em uma extensão total de 250 km. Já foram contratadas as obras dos primeiros 150 km do canal, correspondentes aos Trechos 1 a 5, além da tomada d'água.
O canal inicia-se em uma estrutura de tomada d'água, associada a uma estação elevatória, implantada em um dos braços do reservatório de Moxotó, próxima à Usina Apolônio Sales. A vazão final de projeto será de 32,0 m³/s. A estação elevatória estará equipada com um total de doze conjuntos motobomba, com capacidade de bombeamento de 2,67 m³/s por unidade (dois conjuntos já estão instalados) , totalizando 32 m³/s, elevando a água a uma altura de aproximadamente 44 metros através de quatro linhas adutoras em aço carbono, com diâmetro de 2,10 m e extensão de 1.700 m, até uma estrutura de transição de quatro tubulações em sifão de 2.000 m de extensão e 2,30 m de diâmetro até o início do canal propriamente dito.
É prevista a utilização das águas do Canal Adutor do Sertão para diversas finalidades por meio de estruturas de derivação por gravidade ou por bombeamento. Além do atendimento aos perímetros irrigados, são previstas derivações para atendimento da agricultura de sequeiro (abastecimento de fazendas, povoados, dessedentação de animais, etc.) e reforço aos sistemas de abastecimento urbanos hoje existentes.
Os cinco trechos já licitados do canal (km 0 ao km 150) foram divididos da seguinte forma:
Trecho 1 (km 0 ao km 45) : execução por meio do Contrato 1/1993-CPL/AL com a Construtora Queiroz Galvão S.A., concluído; transferência de recursos federais por meio do Convênio 964/2001 (Siafi 447151) ;
Trecho 2 (km 45 ao km 64,7) : execução por meio do Contrato 10/2007-CPL/AL com a Construtora Queiroz Galvão S.A., concluído; transferência de recursos federais por meio do Termo de Compromisso 118/2009 (Siafi 663932) ;
Trecho 3 (km 64,7 ao km 92,93) : execução por meio do Contrato 18/2010-CPL/AL com a Construtora OAS Ltda., concluído; transferência de recursos federais por meio do Termo de Compromisso 207/2011 (Siafi 668823) , 1ª etapa, e do Termo de Compromisso 9/2013 (Siafi 674423) , 2ª etapa;
Trecho 4 (km 92,93 ao km 123,4) : execução por meio do Contrato 19/2010-CPL/AL com a empresa Odebrecht Serviços de Engenharia e Construção S.A., atualmente com 71% de execução; transferência de recursos federais por meio do Termo de Compromisso 24/2013 (Siafi 674565) ; e
Trecho 5 (km 123,4 ao km 150) : execução por meio do Contrato 58/2010-CPL/AL com a Construtora Queiroz Galvão S.A., ainda sem ordem de serviço e sem instrumento de transferência de recursos federais.
O custo global do empreendimento, considerando os cinco contratos de obras civis acima mencionados, atualizados até março de 2017, resulta em R$ 3,28 bilhões de reais, conforme detalhado no Apêndice D deste relatório.
O gerenciamento e a supervisão da obra, do km 0 ao km 45 estava a cargo da empresa Hidroconsult - Consultoria, Estudos e Projetos S/A. (Contrato 57/2008-CPL/AL) , enquanto o gerenciamento e supervisão no trecho compreendido entre o km 45 e o km 150 é responsabilidade do Consórcio Concremat/Hidroconsult (Contrato 81/2010-CPL/AL) . A projetista da obra é a sociedade empresária Cohidro - Consultoria, Estudos e Projetos Ltda.
I.4. Objetivo e questões de auditoria 
A presente auditoria teve por objetivo fiscalizar a obra do canal adutor do sertão alagoano.
A partir do objetivo do trabalho e a fim de avaliar em que medida os recursos estão sendo aplicados de acordo com a legislação pertinente, formulou-se a questão adiante indicada:
Questão 1: A administração está tomando providências com vistas a regularizar a situação da obra?
I.5. Metodologia utilizada 
Os trabalhos foram realizados em conformidade com as Normas de Auditoria do Tribunal de Contas da União (Portaria-TCU 280/2010, alterada pela Portaria-TCU 168/2011) e com observância aos Padrões de Auditoria de Conformidade estabelecidos pelo TCU (Portaria-Segecex 26/2009) .
Durante o planejamento e a execução da auditoria, o levantamento das informações sobre os contratos e o andamento da obra foi realizado por meio de ofícios de requisição ao Ministério da Integração Nacional e à Seinfra/AL. Para responder à questão de auditoria da matriz de planejamento e preencher a matriz de achados, foram utilizadas as técnicas de análise documental, conferência de cálculos e consulta a sistemas informatizados.
Não foi executada inspeção física das obras, pois já foram realizadas visitas em auditorias anteriores, sendo o objetivo principal desta auditoria a atualização de informações relativas a achados de auditorias anteriores.
I.6. Limitações inerentes à auditoria 
Não houve imposição de limitações significativas à execução do presente trabalho.
I.7. Volume de recursos fiscalizados 
O volume de recursos fiscalizados alcançou o montante de R$ 1.221.719.700,59, que corresponde à soma dos valores dos seguintes contratos:
19/2010 - Trecho 4 - R$ 774.684.829,85 na data base dezembro/2016, conforme 1º Termo Aditivo e 11º Termo de Apostila; e
58/2010 - Trecho 5 - R$ 447.034.870,74 na data-base junho/2010, conforme contrato original.
I.8. Benefícios estimados da fiscalização 
Entre os benefícios estimados desta fiscalização, é possível mencionar a correção de irregularidades e impropriedades, bem como a expectativa de controle.
Achados de auditoria 
I.9. As medidas corretivas necessárias para a retomada da obra paralisada (conforme acórdão do TCU) ainda não foram integralmente cumpridas pela administração
Tipificação do achado:
Classificação: Falhas e impropriedades (F/I) 
Em relação ao Trecho 5 do Canal do Sertão, esta Corte de Contas tem atuado desde 2010 (TC Processo 011.156/2010-4) , quando essa etapa ainda se encontrava em fase de licitação. No âmbito desse processo, merece destaque o Acórdão 2957/2015-TCU-Plenário, de relatoria do Ministro Raimundo Carreiro, que, entre outras medidas, determinou à Secretaria de Infraestrutura do Estado de Alagoas (Seinfra/AL) que adotasse as providências necessárias para a repactuação do Contrato 58/2010-CPL/AL (firmado com a Construtora Queiroz Galvão S.A.) , com vistas à adequação dos preços unitários contratuais aos limites máximos de preços calculados nos autos, de forma a sanear o sobrepreço apontado (R$ 48.331.865,89, com data-base em janeiro/2010) .
Adicionalmente, esse mesmo acórdão determinou que fosse comunicado à Comissão Mista de Planos, Orçamentos Públicos e Fiscalização do Congresso Nacional (CMO) que haviam sido detectados indícios de irregularidades que se enquadravam como IG-P no Contrato 58/2010-CPL/AL. O bloqueio orçamentário esteve vigente durante os anos de 2016 e 2017, porém, em 2018 a CMO entendeu não subsistirem os elementos que ensejaram o bloqueio orçamentário nos anos anteriores e posicionouse pelo repasse de recursos para a construção da obra em tela (Evidência 1) . Dessa forma, acompanhando o posicionamento da CMO, o Congresso Nacional aprovou a lei orçamentária anual, Lei 13.587/2018 (LOA/2018) , sem incluir no seu Anexo VI (quadro de obras bloqueadas) o Contrato 58/2010-CPL/AL, referente ao Trecho 5 do Canal do Sertão Alagoano.
Em nova fiscalização nesse mesmo objeto, realizada em 2015 (TC Processo 003.632/2015-6) , foi constatado o risco de que os quantitativos e os serviços da planilha orçamentária contratada para o Trecho 5 (Contrato 58/2010-CPL/AL) não estivessem adequados às reais necessidades de execução das obras, implicando a necessidade de significativas alterações dos serviços ali constantes com consequente extrapolação dos limites de alteração contratual, estabelecidos no art. 65, § 1º, da Lei 8.666/1993, bem como os preços reajustados não estivessem coerentes com os preços de mercado. Para esse achado foi proposta a oitiva da Seinfra/AL e da empresa contratada, Queiroz Galvão.
No referido processo, concluiu-se que o projeto básico utilizado para a licitação do Trecho 5 encontrava-se sem os elementos mínimos necessários e suficientes para a total avaliação da construção do trecho em questão do Canal do Sertão Alagoano, o que enseja a nulidade da licitação e dos atos supervenientes. Uma das mais relevantes evidências da incompletude do projeto configura-se na proposta de repactuação do Contrato 58/2010-CPL/AL, decorrente de novo Estudo de Viabilidade Técnica (EVTE) apresentado em âmbito de oitiva da empresa contratada e do órgão contratante, o qual extrapola os limites de acréscimos e supressões estabelecidos pelo § 1º do art. 65 da Lei 8.666/1993, com considerável possibilidade de novas alterações de serviços e/ou quantitativos após o início das obras, conforme evidenciado pela própria Seinfra/AL.
A proposta de encaminhamento de tal processo inclui determinação ao Ministério da Integração Nacional para que se abstenha de celebrar com o governo do estado de Alagoas instrumento de repasse de recursos federais destinados ao Contrato 58/2010-CPL/AL (Trecho 5 do Canal Adutor do Sertão Alagoano) , até que seja realizada nova licitação para o trecho em questão, uma vez que o atual certame se baseou em projeto básico com graves deficiências, em afronta aos arts. 6º, inciso IX, e 7º, § 4º, da Lei 8.666/1993. O referido processo está aguardando o pronunciamento do Plenário desta Corte.
No âmbito da presente fiscalização, que se pugna a verificar o saneamento de irregularidades que ensejaram a paralisação da obra, no entendimento do TCU, mais especificamente em relação ao item 9.1 do Acórdão 2957/2015-TCU-Plenário, de relatoria do Exmo. Ministro Raimundo Carreiro, verificou-se que as medidas corretivas ainda não foram integralmente cumpridas para o completo atendimento da citada determinação, a qual segue transcrita in verbis:
9.1. determinar à Secretaria de Infraestrutura do Estado de Alagoas (Seinfra/AL) , com fundamento no art. 45, caput da Lei nº 8.443/1992, c/c o art. 251, caput do Regimento Interno que, no prazo de 15 (quinze) dias, a contar da notificação, adote as providências necessárias para a repactuação dos Contratos 19/2010 (firmado com a empresa Odebrecht Serviços de Engenharia e Construção S/A.) e 58/2010 (firmado com a Construtora Queiroz Galvão S.A.) , com vistas à adequação dos preços unitários contratuais aos limites máximos de preços calculados nos autos (Anexo II da instrução de peça 340) , de modo a sanear os sobrepreços de R$ 33.931.699,46 e R$ 48.331.865,89, respectivamente, apontados nos referidos contratos em suas condições originais (data-base janeiro/2010) , bem como os sobrepreços decorrentes dos termos aditivos celebrados posteriormente, promovendo, inclusive, o desconto nas futuras medições dos valores indevidamente pagos, observando que:
9.1.1. caso se confirme a utilização das rochas das escavações obrigatórias dos canais como insumos do processo de britagem no serviço de brita corrida, o preço referencial a ser adotado na repactuação dos contratos deverá prever essa forma de produção do insumo brita, conforme item específico constante do Anexo III da instrução de peça 340;
9.1.2. caso se confirme a utilização preponderante de escavadeiras hidráulicas nas escavações dos canais em materiais de 1ª e 2ª categorias, os preços referenciais devem ser definidos com base nas composições de custos que apresentam equipamentos compatíveis, conforme item de serviço específico do Anexo III da instrução de peça 340; (grifou-se) 
Desse modo, o Plenário desta Corte de Contas determinou que a Secretaria de Estado da Infraestrutura de Alagoas repactuasse os Contratos 19/2010 e 58/2010 - referentes aos Trechos 4 e 5, respectivamente, do Canal do Sertão Alagoano -, de modo a sanear os sobrepreços apontados no TC Processo 011.156/2010-4.
Em relação ao Trecho 4, a Seinfra/AL informou que foi formalizado o 4º Termo Aditivo ao Contrato 19/2010, em 17/12/2017, por meio do qual foi celebrada a repactuação nos termos da determinação exarada, ou seja, o item 9.1 supratranscrito (Ofício 177/2018-SEINFRA/AL-GS, de 15/3/2018, peça 14, p. 4) .
A referida pasta estadual ainda esclareceu que, com a referida repactuação, a planilha contratual passou do valor de R$ 800.217.856,78 para o valor repactuado de R$ 737.599.236,73, para se adequar às orientações do TCU. Além disso, houve uma readequação dos quantitativos contratuais atuais, em face de ajustes no projeto de engenharia, passando o valor readequado para R$ 784.794.991,60. Ainda nesse mesmo instrumento de alteração contratual, foi concedido um desconto comercial suplementar da ordem de 2,74% sobre o saldo contratual readequado (correspondente a R$ 363.814.042,42) , passando o valor contratual para R$ 774.684.829,85 (peça 10) .
Ressalte-se que a verificação do atendimento da determinação em questão está em monitoramento por meio do TC Processo 006.727/2017-4, no âmbito do qual será feita a análise devida acerca do saneamento dos sobrepreços apontados.
Sobre o Trecho 5, a Seinfra/AL informou que as tratativas para a repactuação do Contrato 58/2010 já se iniciaram, as quais serão apresentadas ao TCU assim que forem formalizadas (Ofício 445/2018-SEINFRA/AL-GS, peça 8, p. 2) .
Em consulta ao Sistema Eletrônico de Informações (SEI) , constatou-se que não há formalização de termo de repasse de recursos federais, por parte do Ministério da Integração Nacional para o Governo do Estado de Alagoas, que tenham como objeto as obras do Trecho 5 do Canal Adutor do Sertão Alagoano.
Nos autos do Processo SEI 59602.000532/2016-86, o qual cuida de pedido formulado pela Seinfra/AL para transferência de recursos federais destinados à execução das obras do Trecho 5 (Ofício 538/2016-SEINFRA/GS, de 30/8/2016, Evidência 2) , a Secretaria de Infraestrutura Hídrica do Ministério da Integração Nacional (SIH/MI) deixa expresso o seu entendimento no sentido de que, para a execução das obras do Trecho 5, é fundamental a conclusão do Trecho 4 - trecho imediatamente anterior e em execução, atualmente com 71% de avanço físico (peça 9) -, nos termos do Ofício 360/2018/SIH-MI, de 13/6/2018, encaminhado à Seinfra/AL (Evidência 3, p. 1) .
Além disso, a SIH/MI informou, no referido documento, que não é possível dar prosseguimento ao aporte de recursos solicitado, em razão de pendências no plano de trabalho apresentado pela Seinfra/AL: não há detalhamento do cronograma de execução, nem estudos e projetos necessários para análise. Assim, a SIH/MI comunica que o novo plano de trabalho não está apto para aprovação, entendendo que o pleito deve ser avaliado após a conclusão do Trecho 4 (Evidência 3, p. 1) .
Ante o exposto, entende-se que o item 9.1 do Acórdão 2957/2010-TCU-Plenário encontrase em estágio de implementação, tendo em vista que a repactuação do Contrato 58/2010CPL/AL (Trecho 5) ainda não foi realizada nem formalizada. Os parâmetros adotados na repactuação do Contrato 19/2010-CPL/AL (Trecho 4) serão inspecionados nos autos do processo de monitoramento, TC Processo 006.727/2017-4, instaurado em decorrência do item 9.3.2 do Acórdão 2957/2015-TCU-Plenário, de relatoria do Min. Raimundo Carreiro.
Desse modo, o encaminhamento a ser apresentado residirá em comunicar à CMO que, até o momento, não foram implementadas as medidas saneadoras indicadas no item 9.1 do Acórdão 2957/2015-TCU-Plenário, com vistas a afastar a IGP apontada no Contrato 58/2010, cujo saneamento depende da repactuação do contrato, de modo a elidir o sobrepreço de R$ 48.331.865,89.
Conclusão
Trata-se de auditoria realizada no Ministério da Integração Nacional e na Secretaria de Estado da Infraestrutura de Alagoas, no período de 17/7/2018 a 3/8/2018, com o objetivo de fiscalizar as obras de construção do Canal Adutor do Sertão Alagoano.
A partir do objetivo de trabalho e a fim de avaliar em que medida os recursos estão sendo aplicados, de acordo com a legislação pertinente, formulou-se a questão adiante indicada:
Questão 1: A administração está tomando providências com vistas a regularizar a situação da obra?
Com base nos procedimentos provenientes da questão de auditoria, constatou-se que, embora a administração esteja tomando as providências com vistas ao atendimento do item 9.1 do Acórdão 2957/2015-TCU-Plenário, não é possível considerar cumprida a determinação referente aos Contratos 19/2010-CPL/AL e 58/2010-CPL/AL (Trechos 4 e 5, respectivamente) emitida pelo TCU.
Para o Trecho 4, verifica-se que os parâmetros adotados na repactuação do Contrato 19/2010-CPL/AL (Trecho 4) serão inspecionados nos autos do TC Processo 006.727/2017-4, instaurado para monitorar a correição dos preços adotados, conforme indicado no item 9.3.2 do Acórdão 2957/2015-TCU-Plenário.
No que tange ao Trecho 5, vale registrar que a repactuação do Contrato 58/2010-CPL/AL não foi realizada, muito menos foi formalizada. Dessa forma, avalia-se que, em relação ao Contrato 58/2010 (Trecho 5) , deve ser mantida a classificação da irregularidade como IGP, em virtude do que estabelece o art. 117, § 1º, inciso IV, da Lei 13.473/2017 (LDO 2018) .
Adicionalmente, no âmbito do TC Processo 003.632/2015-6, concluiu-se que a Concorrência 12/2010-T1-CPL/AL, que originou o Contrato 58/2010-CPL/AL, foi realizada com um projeto básico com graves erros, o que enseja a nulidade da licitação e dos atos supervenientes, pois o certame carecia dos elementos e das informações necessárias para que os concorrentes pudessem elaborar suas propostas com adequado conhecimento sobre o objeto (nesse sentido, Acórdão 212/2013-TCU-Plenário, de relatoria do Min. José Jorge, e 3.131/2011-TCU-Plenário, de relatoria do Min. Valmir Campelo) .
A proposta de encaminhamento do referido processo inclui determinação ao Ministério da Integração Nacional para que se abstenha de celebrar com o governo do estado de Alagoas instrumento de repasse de recursos federais destinados ao Contrato 58/2010-CPL/AL (Trecho 5 do Canal Adutor do Sertão Alagoano) , até que seja realizada nova licitação para o trecho em questão, uma vez que o certame atual se embasou em projeto básico com graves deficiências, em afronta aos arts. 6º, inciso IX, e 7º, § 4º, da Lei 8.666/1993. Tal proposta ainda será apreciada pelo Plenário desta Corte. 
Por fim, entre os benefícios estimados desta fiscalização, pode-se mencionar a melhoria na forma de atuação do órgão fiscalizado na execução de contratos e a correção de irregularidades e impropriedades.
Proposta de encaminhamento
Ante todo o exposto, submetem-se os autos à consideração superior, propondo:
comunicar à Comissão Mista de Planos, Orçamentos Públicos e Fiscalização do Congresso Nacional que, até o momento, não foram implementadas pelo órgão gestor as medidas saneadoras indicadas por esta Corte para afastar os indícios de irregularidades graves que se enquadram no inciso IV do § 1° do art. 117 da Lei 13.473/2017 (LDO 2018) , apontados no Contrato 58/2010, relativos aos serviços de construção do Trecho 5 do Canal Adutor do Sertão Alagoano, com potencial dano ao erário de R$ 48.331.865,89 e que, desse modo, subsistem as referidas impropriedades, dependendo o seu saneamento da repactuação do contrato pelo órgão de modo a elidir o sobrepreço, conforme determinação do item 9.1 do Acórdão 2957/2015-TCU-Plenário; (item III.1) 
encaminhar cópia integral da deliberação que vier a ser proferida, acompanhada do relatório e do voto que a fundamentarem, ao Ministério da Integração Nacional e à Secretaria de Estado da Infraestrutura de Alagoas, para fins de conhecimento; e
arquivar o presente processo, com fundamento no art. 169, inciso V, do Regimento Interno do Tribunal."
2.	Estando o Relatório em meu gabinete, entendi necessário promover a oitiva dos órgãos envolvidos (peça 36) , cujas análises foram empreendidas pela unidade técnica responsável (peça 43) e a proposta de encaminhamento foi integralmente acolhida por seu corpo dirigente (peças 44-45) , da seguinte forma:
"Introdução
1.	Trata-se de auditoria realizada no Ministério da Integração Nacional e na Secretaria de Estado da Infraestrutura de Alagoas, no período de 17/7 a 3/8/2018, com o objetivo de fiscalizar as obras de construção do Canal Adutor do Sertão Alagoano.
Histórico
2.	No âmbito do Fiscobras 2018, a auditoria sobre as obras de construção do Canal Adutor do Sertão Alagoano teve como objetivo verificar as providências tomadas pela administração com vistas a regularizar a situação da obra.
3.	Como irregularidade, a unidade técnica verificou que subsistem os indícios de irregularidades graves que se enquadram no inciso IV do § 1° do art. 117 da Lei 13.473/2017 (LDO 2018) , apontados no Contrato 58/2010, relativos aos serviços de construção do Trecho 5 do Canal Adutor do Sertão Alagoano, com potencial dano ao erário no valor de R$ 48.331.865,89.
4.	Portanto, propôs comunicar à Comissão Mista de Planos, Orçamentos Públicos e Fiscalização do Congresso Nacional (CMO) que, até o momento, não foram implementadas pelo órgão gestor as medidas saneadoras indicadas por esta Corte para afastar tais indícios de irregularidades (peça 33) .
5.	Por meio de despacho (peça 36) , o Gabinete do Ministro-Relator Aroldo Cedraz determinou a oitiva das unidades jurisdicionadas para se manifestar sobre o teor do relatório de auditoria constante à peça 33, no prazo de quinze dias.
6.	As manifestações das unidades jurisdicionadas foram recebidas dentro do prazo mediante o Ofício 542/2018-SIH/MI enviado pelo Ministério da Integração Nacional (peça 40) e o Ofício 566/2018-SEINFRA/AL-GS enviado pela Secretaria de Estado da Infraestrutura de Alagoas (peça 42) , os quais são analisados a seguir.
Exame técnico
7.	O Ministério da Integração Nacional informa em sua manifestação que não houve alteração das condições observadas na auditoria. O plano de trabalho proposto pela Seinfra/AL para execução das obras do Trecho 5 não está apto para aprovação, sendo assim, não foi formalizado o Termo de Compromisso. Reitera, ainda, que a conclusão do Trecho 4 é fundamental para a execução do Trecho 5.
8.	A Seinfra/AL, por meio de sua manifestação, apresenta informações e esclarecimentos sobre os Contratos 19/2010 e 58/2010 referentes, respectivamente, aos Trechos 4 e 5 do Canal do Sertão Alagoano.
9.	Em relação ao Trecho 4, a Seinfra/AL discorre sobre a formalização do 4º Termo Aditivo ao Contrato 19/2010. As informações trazidas já haviam sido apresentadas a esta Corte de Contas e foram descritas no relatório de auditoria (peça 33) .
10.	Apenas uma informação nova foi apresentada sobre esse tema: o valor global consolidado do contrato sofreu aumento de aproximadamente R$ 640 mil, devido à redução do valor do saldo contratual durante a tramitação do processo administrativo referente ao novo termo aditivo, sobre o qual incidiu o desconto realizado pela construtora. Com isso, tal desconto foi reduzido, aumentando o valor global do contrato, conforme informado pela Seinfra/AL.
11.	Em relação ao Trecho 5, a Seinfra/AL informa que:
[...] vem promovendo os estudos/justificativas e planilhas orçamentárias necessárias à instrução do Processo Administrativo alusivo à repactuação/adequação contratual, por meio do 1° Termo Aditivo ao Contrato nº 58/2010-CPL/AL, com vistas à adequação dos preços unitários contratuais aos limites máximos de preços calculados nos autos, de modo a sanear o sobrepreço apontado pelo TCU no referido contrato em suas condições originais (data-base janeiro/2010) .
12.	Adicionalmente, informa que havia apresentado Estudo de Viabilidade Técnica e Econômica (EVTE) para o Trecho 5 após as determinações do Acórdão 2957/2015-TCU-Plenário, de relatoria do Ministro Raimundo Carreiro. A proposta de repactuação contratual a ser apresentada baseia-se no EVTE, utilizando os preços de mercado da data-base janeiro/2016 e mantendo as mesmas condições contratuais iniciais. Assim, o valor repactuado passará a ser de R$ 458.465.408,37.
13.	Por fim, requer que não haja comunicação à CMO de que não foram implementadas as medidas saneadoras indicadas por esta Corte de Contas para afastar os indícios de irregularidades graves apontados no Contrato 58/2010. Como justificativa, afirma que tem agido no sentido de efetivar a repactuação do contrato nos termos do Acórdão 2957/2015-TCU-Plenário, sempre informando as ações praticadas a esta Corte de Contas e que a repactuação do Contrato 58/2010 será efetivada em breve.
Análise
14.	Com base nas informações apresentadas, não há novos fatos que alterem o teor do relatório da equipe de auditoria. Constata-se novamente que, embora a administração esteja tomando as providências com vistas ao atendimento do item 9.1 do Acórdão 2957/2015-TCU-Plenário, não é possível considerar cumprida a determinação referente aos Contratos 19/2010-CPL/AL e 58/2010-CPL/AL (Trechos 4 e 5, respectivamente) emitida pelo TCU.
15.	Assim como registrado no relatório de auditoria, os parâmetros adotados na repactuação do Contrato 19/2010 (Trecho 4) estão em análise em processo de monitoramento específico (TC Processo 006.727/2017-4) . A informação de que houve aumento no valor global do contrato deverá ser analisada também nesse monitoramento.
16.	Em relação ao Contrato 58/2010 (Trecho 5) , a Seinfra/AL trouxe detalhes relacionados à sua eventual repactuação, relatando que será apresentada por meio de termo aditivo, baseada no EVTE apresentado previamente e que terá valor global de R$ 458.465.408,37.
17.	No âmbito da auditoria realizada no período de 17/7 a 3/8/2018, a Seinfra/AL já havia informado sobre as tratativas em andamento para a repactuação do contrato referente o Trecho 5. Assim, embora tenha apresentado detalhes de como pretende cumprir as determinações do TCU, nenhuma ação foi realizada neste sentido. Portanto, as informações trazidas não alteram o entendimento alcançado pela equipe de auditoria.
18.	Desse modo, o encaminhamento a ser apresentado residirá em comunicar à CMO que, até o momento, não foram implementadas as medidas saneadoras indicadas no item 9.1 do Acórdão 2957/2015-TCU-Plenário, com vistas a afastar a IGP apontada no Contrato 58/2010, cujo saneamento depende da repactuação do contrato, de modo a elidir o sobrepreço de R$ 48.331.865,89.
Conclusão
19.	Trata-se de auditoria realizada no Ministério da Integração Nacional e na Secretaria de Estado da Infraestrutura de Alagoas, no período de 17/7/2018 a 3/8/2018, com o objetivo de fiscalizar as obras de construção do Canal Adutor do Sertão Alagoano.
20.	Por meio de despacho (peça 36) , o Gabinete do Ministro-Relator Aroldo Cedraz determinou a oitiva das unidades jurisdicionadas para se manifestar no prazo de quinze dias sobre o teor do relatório de auditoria, constante à peça 33.
21.	Com base nas informações apresentadas, não há novos fatos que alterem o teor do relatório da equipe de auditoria. Constata-se novamente que, embora Seinfra/AL esteja tomando as providências com vistas ao atendimento do item 9.1 do Acórdão 2957/2015-TCU-Plenário, não é possível considerar cumprida a determinação referente aos Contratos 19/2010-CPL/AL e 58/2010-CPL/AL (Trechos 4 e 5, respectivamente) emitida pelo TCU.
22.	Em relação ao Trecho 5, embora a Seinfra/AL tenha apresentado detalhes de como pretende cumprir as determinações do TCU, nenhuma ação foi realizada neste sentido. Portanto, as informações trazidas não alteram o entendimento alcançado pela equipe de auditoria.
23.	Em relação ao Trecho 4, os parâmetros adotados na repactuação estão em análise em processo de monitoramento específico (TC Processo 006.727/2017-4) e a informação de que houve aumento no valor global do contrato deverá ser analisada também nesse monitoramento.
24.	Desse modo, o encaminhamento a ser apresentado residirá em comunicar à CMO que, até o momento, não foram implementadas as medidas saneadoras indicadas no item 9.1 do Acórdão 2957/2015-TCU-Plenário, com vistas a afastar a IGP apontada no Contrato 58/2010, cujo saneamento depende da repactuação do contrato, de modo a elidir o sobrepreço de R$ 48.331.865,89.
Proposta de encaminhamento
25.	 Ante todo o exposto, submetem-se os autos à consideração superior, propondo:
a)	comunicar à Comissão Mista de Planos, Orçamentos Públicos e Fiscalização do Congresso Nacional que, até o momento, não foram implementadas pelo órgão gestor as medidas saneadoras indicadas por esta Corte para afastar os indícios de irregularidades graves que se enquadram no inciso IV do § 1° do art. 117 da Lei 13.473/2017 (LDO 2018) , apontados no Contrato 58/2010, relativos aos serviços de construção do Trecho 5 do Canal Adutor do Sertão Alagoano, com potencial dano ao erário de R$ 48.331.865,89 e que, desse modo, subsistem as referidas impropriedades, dependendo o seu saneamento da repactuação do contrato pelo órgão de modo a elidir o sobrepreço, conforme determinação constante do item 9.1 do Acórdão 2957/2015-TCU-Plenário; (item III.1) 
b)	encaminhar cópia integral da deliberação que vier a ser proferida, acompanhada do relatório e do voto que a fundamentarem, ao Ministério da Integração Nacional e à Secretaria de Estado da Infraestrutura de Alagoas, para fins de conhecimento;
c)	arquivar o presente processo, com fundamento no art. 169, inciso V, do Regimento Interno do Tribunal."
	É o Relatório.

não há.

Não atuou.

AUDITORIA DE CONFORMIDADE. OBRA CANAL ADUTOR DO SERTÃO ALAGOANO. FISCOBRAS. INDÍCIOS DE IRREGULARIDADES GRAVES. MANUTENÇÃO DAS IMPROPRIEDADES. SOBREPREÇO. LEI DE DIRETRIZES ORÇAMENTÁRIAS. COMUNICAÇÃO À COMISSÃO MISTA DE PLANOS, ORÇAMENTOS PÚBLICOS E FISCALIZAÇÃO DO CONGRESSO NACIONAL. ARQUIVAMENTO.

RELATÓRIO DE AUDITORIA (RA)

Secretaria de Infraestrutura Hídrica, de Comunicações e de Mineração (SeinfraCOM).

Trago à apreciação deste Colegiado a auditoria conduzida, no âmbito do Fiscobras 2018, pela Secretaria de Infraestrutura Hídrica, de Comunicações e de Mineração (SeinfraCom) , realizada no extinto Ministério da Integração Nacional, atual Ministério do Desenvolvimento Regional, e na Secretaria de Estado da Infraestrutura de Alagoas, entre os dias 17/7 e 3/8/2018.
2.	O Canal Adutor do Sertão Alagoano tem como objetivo aumentar a disponibilidade hídrica das regiões do sertão e do agreste alagoanos, com o total de 250 quilômetros, desde o município de Delmiro Gouveia até o município de Arapiraca. As obras dos primeiros 150 km do Canal foram divididas em cinco trechos. Conforme o Relatório de Auditoria aponta (peça 33) , os contratos dos Trechos 1 e 2 já se encontram encerrados e possuem achados de auditorias anteriores classificados como IG-C (indício de irregularidade grave com recomendação de continuidade) . O contrato do Trecho 3 foi concluído pela Construtora OAS Ltda.
3.	Atualmente, o contrato do Trecho 4 (km 92,93 ao km 123,4) encontra-se em execução pela empresa Odebrecht Serviços de Engenharia e Construção S.A., com 71% concluído, e o Trecho 5 (km 123,4 ao km 150) possui contrato com a Construtora Queiroz Galvão S.A., entretanto sem ordem de serviço e sem instrumento de transferência de recursos federais. O mencionado contrato celebrado com a Construtora Queiroz Galvão S.A. (lote 5) possui indício de irregularidade grave com recomendação de paralisação (IG-P) nos termos do Acórdão 2957/2015-TCU-Plenário.
4.	Para descrever a situação do empreendimento, incorporo ao presente Voto o trecho da Declaração de Voto de lavra do Exmo. Ministro Benjamin Zymler, cujas contribuições foram incorporadas no Acórdão 1034/2018-TCU-Plenário, por ocasião do julgamento da Representação, com pedido de medida cautelar formulada pela SeinfraCom, realizada no âmbito do TC Processo 005.214/2018-1:
"6.	O Acórdão 2957/2015-TCU-Plenário, de relatoria do Ministro Raimundo Carreiro, determinou que a Seinfra/AL adotasse as providências necessárias para a repactuação do Contratos 19/2010 e 58/2010, com vistas à adequação dos preços unitários contratuais aos limites máximos de preços calculados naquele processo. O que se discute no âmbito do TC Processo 011.156/2010-4, processo em que foi prolatado o referido decisum, é precipuamente a existência de sobrepreço nos Contratos 18/2010, 19/2010 e 58/2010. Somente no Contrato 58/2010, ora em exame, apurou-se um montante de sobrepreço de R$ 48.331.865,89, em valores históricos.
7.	Naquela oportunidade, acolhendo manifestação da declaração de voto apresentada pelo Ministro Vital do Rêgo, o TCU também comunicou à Comissão Mista de Planos, Orçamentos Públicos e Fiscalização do Congresso Nacional (CMO) que haviam sido detectados indícios de irregularidades graves que recomendavam a paralisação (IG-P) do Contrato 58/2010-CPL/AL. Assim, nos anos de 2016 e 2017, o Trecho 5 do Canal do Sertão Alagoano integrou o rol de obras com recursos bloqueados nas leis orçamentárias anuais, porém, a LOA/2018 não incluiu o citado contrato no quadro bloqueio.
 (...) 
13.	Além da irregularidade relacionada ao sobrepreço no Contrato 58/2010, no âmbito do TC Processo 003.632/2015-6 (Fiscobras/2015) , a SeinfraCOM constatou a possibilidade de que os quantitativos e os serviços da planilha orçamentária contratada para o Trecho 5 não estivessem adequados às reais necessidades de execução das obras, implicando a realização de significativas alterações de serviços e extrapolação do limite estabelecido no art. 65, § 1º, da Lei 8.666/1993, bem como que os preços reajustados não estivessem coerentes com os preços atuais de mercado. Tal fiscalização foi apreciada pelo Acórdão 2361/2015-TCU-Plenário, na qual proferi voto revisor apresentando algumas sugestões ao Ministro Raimundo Carreiro, então relator do feito.
14.	Após questionamentos da unidade técnica, o governo alagoano apresentou novo estudo de viabilidade técnica, com revisão estrutural do projeto básico, com alterações afetas a preços, quantitativos, concepção técnica, dentre outros aspectos, a serem posteriormente formalizados por termo aditivo ao Contrato 58/2010-CPL/AL, antes do início das obras.
15.	Em um primeiro exame de mérito do TC Processo 003.632/2015-6, a unidade técnica concluiu que houve transfiguração do objeto contratado, fato que ensejaria a realização de alterações contratuais com extrapolação dos limites legais de aditamento contratual. Para ilustrar as modificações introduzidas pelo novo EVTE, houve exclusão e redução de túneis; alteração significativa do balanço de massas, com o aumento de volume de aterro de 1.282.593,75 m³ para 2.647.081,64 m³ (variação de 106,4%) ; e criação de serviços novos com valores relevantes sem concorrência de mercado.
16.	Tais fatos ensejaram a formulação de proposta de mérito no sentido de fixar prazo para que o Governo de Alagoas anulasse a Concorrência Pública 12/2010-T1-CPL/AL e o Contrato 58/2010-CPL/AL. Novos elementos foram apresentados pelos interessados e o processo retornou à SeinfraCOM para exame, em atendimento ao despacho do relator.
17.	Em paralelo a tais acontecimentos, a unidade técnica observou que a Construtora Queiroz Galvão S.A. foi declarada inidônea pelo Acórdão 483/2017-TCU-Plenário para participar de certames licitatórios no âmbito da Administração Pública Federal por conta de irregularidades constatadas na licitação da montagem eletromecânica da Usina Termonuclear de Angra III, medida contra a qual a empresa opôs recurso com efeito suspensivo, ainda pendente de exame de mérito pelo TCU. Releva destacar que no âmbito do TC-Processo 013.383/2017-5, de minha relatoria, poderá ser aplicada nova pena de inabilitação para a construtora, desta feita por contas de supostas fraudes em licitações da Petrobras tendo por objeto a contratação de empresas para a implantação das unidades de processamento da Refinaria do Nordeste.
 (...) 
19. Em apertada síntese, o relator aduziu que não foram apresentadas pela unidade técnica novos indícios de irregularidade, conclusão que estou de pleno acordo, visto que as irregularidades estão sendo tratadas no TC Processo 011.156/2010-4 (sobrepreço) e TC Processo 003.632/2015-6 (descaraterização do projeto licitado) . Todavia, para que a deliberação a ser adotada não seja interpretada de forma equivocada pelas partes, proponho que, em vez de improcedente, a presente representação seja arquivada sem julgamento do mérito, cujo exame se dará no âmbito dos dois outros processos já mencionados."
5.	Fica clara a preocupação que se tem com o desenrolar do empreendimento. Os processos mencionados no Voto do Exmo. Ministro Benjamin Zymler encontram-se na seguinte situação: o TC Processo 003.632/2015-6, que versou sobre a auditoria realizada no âmbito do Fiscobras 2015, encontra-se em instrução no meu gabinete; e o TC Processo 011.156/2010-4 foi apensado ao TC Processo 006.727/2017-4, de forma a realizar o monitoramento da determinação contida no item 9.3.2 do Acórdão 2957/2015-TCU-Plenário (TC Processo 011.156/2010-4) relativa à avaliação da repactuação dos Contratos 19/2010 e 58/2010.
6.	Feita essa breve contextualização da situação do empreendimento e dos processos em tramitação por este Tribunal, passo à análise das conclusões apresentadas pela citada auditoria. Verifico que os presentes autos foram instaurados para atender dispositivo contido na LDO 2018 (art. 120, inciso IV, da Lei 13.473/2017) , tendo em vista a manutenção da classificação da obra como IG-P. Nessa linha, a equipe responsável formulou uma única questão de auditoria de forma a avaliar se a administração está tomando as providências com vistas a regularizar a situação da obra.
7.	Ficou evidenciado que, em relação ao Trecho 4, foi formalizado o 4º Termo Aditivo ao Contrato 19/2010, em 17/12/2017, tendo em vista à repactuação nos termos da determinação exarada no item 9.1 do Acórdão 2957/2015-TCU-Plenário. Com isso, a evolução da planilha contratual, que estava em R$ 800.217.856,78, passou para R$ 737.599.236,73. Além disso, a secretaria estadual alagoana promoveu alterações nos quantitativos dos serviços contratados ante os ajustes realizados no projeto de engenharia, resultando no valor contratual em R$ 784.794.991,60.
8.	Houve também a formalização do desconto comercial suplementar concedido pela construtora, da ordem de 2,74%, aplicado sobre o saldo contratual remanescente - da ordem de R$ 364 milhões - o que reduziu o valor contratual para R$ 774.684.829,85 (peça 10) . Repiso que a verificação acerca do saneamento dos sobrepreços apontados será realizada pela unidade técnica no âmbito do TC Processo 006.727/2017-4.
9.	Quanto ao Lote 5, consta do Relatório de Auditoria (peça 33) que a Seinfra-AL informou que as tratativas para a repactuação do Contrato 58/2010 já se iniciaram, as quais serão apresentadas ao TCU assim que forem formalizadas (peça 8, p. 2) . De forma complementar, a equipe consultou o Processo SEI 59602.000532/2016-86, onde consta o pedido formulado pela Seinfra-AL para transferência de recursos federais destinados à execução das obras do referido Trecho, e verificou que a extinta pasta ministerial assentou entendimento de que para iniciar a execução das obras do Trecho 5 seria necessário concluir previamente o Trecho 4, atualmente com 71% de avanço físico. Além disso, há ressalva de que não seria possível dar prosseguimento ao aporte de recursos solicitado pela secretaria estadual porque não há detalhamento do cronograma de execução e nem estudos/projetos necessários para análise.
10.	Ao final da fiscalização, a unidade técnica apontou que "embora a administração esteja tomando as providências com vistas ao atendimento do item 9.1 do Acórdão 2957/2015-TCU-Plenário, não é possível considerar cumprida a determinação referente aos Contratos 19/2010-CPL/AL e 58/2010-CPL/AL (Trechos 4 e 5, respectivamente) emitida pelo TCU".
11.	Como resultado, a proposta de encaminhamento sugerida no Relatório (peça 33) foi a de comunicar à Comissão Mista de Planos, Orçamentos Públicos e Fiscalização do Congresso Nacional (CMO) que as medidas saneadoras indicadas por esta Corte para afastar os indícios de irregularidades graves apontados no Contrato 58/2010 não haviam sido implementadas pelo órgão gestor responsável.
12.	Com os autos em meu gabinete, decidi promover a oitiva (peça 36) do extinto Ministério da Integração Nacional e da Seinfra-AL para que se manifestassem sobre o teor do Relatório de Auditoria. As respostas foram encaminhadas dentro do prazo e analisadas na instrução complementar ao Relatório (peça 43) , que contou com a anuência do corpo diretivo (peças 44 e 45) daquela unidade técnica.
13.	Com relação ao Lote 4, destaco a informação encaminhada por meio da Seinfra-AL de que o valor consolidado do contrato sofreu aumento da ordem de R$ 640 mil, devido à redução do valor do saldo contratual existente onde foi aplicado o mencionado desconto comercial de 2,74% concedido pela Construtora. Entendo que os parâmetros adotados na repactuação contratual, bem como a aplicação do desconto extra no saldo residual do contrato, deverão ser analisados no monitoramento autuado especificamente para o feito (TC Processo 006.727/2017-4) .
14.	Em relação ao Lote 5, a Seinfra-AL apresentou mais detalhes relacionados à eventual repactuação contratual, relatando que o novo termo aditivo, elaborado com base no EVTE apresentado previamente, terá valor global de R$ 458.465.408,37. Embora, a secretaria estadual tenha indicado novos detalhes na forma como pretende cumprir as determinações feitas pelo TCU, ainda não foi constatada ação concreta nesse sentido, motivo pelo qual a unidade manteve inalterada a proposta de encaminhamento feita no âmbito do Relatório de Auditoria precedente (peça 33) .
15.	Diante de todo o exposto até aqui, considero que, mesmo concedendo novo prazo entre a conclusão da auditoria e as oitivas promovidas para analisar a evolução das ações tomadas pelos órgãos no sentido de cumprir com o Acórdão 2957/2015-TCU-Plenário, poucas mudanças ocorreram na situação do empreendimento, razão que justificaria o envio de comunicação à CMO informando que os motivos que motivaram a classificação do empreendimento como IGP se mantêm.
16.	Todavia, considerando que o TC Processo 025.542/2017-6, consolidador das fiscalizações de obras públicas custeadas com recursos da União realizadas no período entre setembro de 2017 e agosto de 2018 (Fiscobras 2018) , contemplou a informação de que o Canal Adutor do Sertão Alagoano continua classificado como IGP, entendo desnecessário comunicar, neste momento, a Comissão Mista de Orçamento para fins do atendimento ao §1º do art. 121 da Lei 13.707/2018 (LDO 2019) , sem prejuízo de dar conhecimento à referida comissão sobre as conclusões do presente processo.
17.	Por já ter cumprido com o seu objetivo, e tendo em vista que as irregularidades existentes nos Contratos 19/2010-CPL/AL e 58/2010-CPL/AL estão sendo tratadas em processos específicos, julgo pertinente realizar o arquivamento dos presentes autos, comunicando a referida Comissão Mista do Congresso Nacional, o Ministério do Desenvolvimento Regional e a Secretaria de Estado da Infraestrutura de Alagoas da deliberação que vier a ser proferida.
	Ante o exposto, VOTO por que seja adotada a deliberação que ora submeto a este Colegiado
TCU, Sala das Sessões Ministro Luciano Brandão Alves de Souza, em 21 de agosto de 2019.
AROLDO CEDRAZ 
Relator